臺灣臺中地方法院民事判決　　　　　　　 94年度婚字第997號
原　　　告　甲○○
被　　　告　戊○○
上列當事人間請求離婚事件，本院於九十四年十月二十日言詞辯
論終結，判決如下：
    主      文
准原告與被告離婚。
訴訟費用由被告負擔 。
    事實及理由
一、原告主張：兩造於民國五十六年七月二十二日結婚，並育有
    子女丙○○、丁○○及乙○○三人，且均已成年。詎婚後被
    告竟自七十二年間離家出走，棄家庭及子女於不顧，且拒絕
    與原告共同生活，被告顯然違背同居義務，迄今已逾二十二
    年，是被告不僅有違背同居義務之客觀事實，亦有拒絕同居
    之主觀情事，顯係惡意遺棄原告在繼續狀態之中，兩造之婚
    姻顯無法繼續維持，為此爰依民法第一千零五十二條第一項
    第五款之規定訴請離婚等語。並聲明：如主文所示。
二、被告則以：被告確實離家出走多年，期間未與原告共同生活
    。被告不同意原告離婚之請求，因被告現在有病在身，須洗
    腎，倘兩造離婚，原告之生活將失去依靠等語置辯。並聲明
    ：原告之訴駁回。
三、原告主張之事實，業據提出戶籍謄本二份及臺中縣清水鎮橋
    頭里辦公處證明書乙紙為證，惟被告到庭對於其離家多年之
    事實並不爭執，但抗辯稱其不同意離婚，因其現須洗腎，如
    兩造離婚，其將會頓失依靠云云，並提出診斷證明書乙紙為
    憑。然經參酌證人即兩造子女丙○○到庭證述略以：被告自
    離家後即未給付家庭生活費用；及丁○○到庭亦證述略以：
    兩造自其就讀國中時起（丁○○現已成年）即分居迄今；另
    乙○○則證述略以：被告已逾二十年未居住於家中，亦未分
    擔任何家庭生活費用，且其小時候曾做手工貼補家用等語（
    本院九十四年九月二十六日言詞辯論筆錄參照），徵之婚姻
    及家庭生活有其私密之特性，常為外人無法以感官察知之情
    況下為之，僅有營共同生活之家屬，因關係密切、契合，較
    外人能以其感官察知。而揆諸證人丙○○、黃淑捐及乙○○
    為兩造之子女，均誼屬至親，且其等均與原告共同生活，自
    對於兩造之婚姻狀況及被告是否長期未返家乙事知之甚稔，
    故其等所為之上開證詞應堪可採。此外，被告到庭對於其已
    離家二十多年未返家，且期間與原告均無夫妻生活之事實並
    不爭執，足見被告確實長期違背夫妻間同居義務，亦未克盡
    照顧家庭及子女之責任，被告實有惡意遺棄原告於繼續狀態
    之中，其情甚明。至被告雖陳稱其不同意離婚，然觀被告主
    張不欲結束兩造婚姻關係之理由，僅係因其目前有病在身，
    怕離婚後無人可靠，然兩造之子女均已成年，被告與其子女
    間依法互負扶養義務，此並不因兩造離婚與否而有異。而被
    告既無法證明其有何正當理由長期未履行同居義務，被告實
    具有遺棄原告之惡意且在繼續狀態中，已如前述，故被告上
    開辯稱難謂有理由。是依上開證據所示，原告之主張，堪認
    為真實。
四、按夫妻之一方以惡意遺棄他方在繼續狀態中者，為判決離婚
    之原因，民法第一千零五十二條第一項第五款定有明文。次
    按夫妻之一方有支付家庭生活費用之義務時，如無正當理由
    不為支付，以致他方不能維持生活，自屬惡意遺棄他方（最
    高法院二十二年上字第九二二０號判例著有明文）。又本件
    兩造並未另訂立夫妻財產制，依法應適用法定財產制即聯合
    財產制，依修正前民法第一千零二十六條反面解釋，家庭生
    活費用原則上由夫任之，修正後民法第一千零零三條之一之
    規定，家庭生活費用，除法律或契約另有約定外，由夫妻各
    依其經濟能力、家事勞動或其他情事分擔之。揆其意旨，前
    者係基於男主外女主內，後者係以夫妻為生命共同體，貫徹
    男女平等原則，及尊重女性家事勞動價值，而明定家庭生活
    費用負擔係按夫妻經濟能力、家事勞動或其他情事分擔之，
    如身為人夫年青力壯者，不為工作，則其不為給付家庭生活
    費用，難認有正當理由。本件被告婚後未與原告共同負擔家
    庭生活費用，致子女尚須做手工以分擔家用及開銷，始能維
    持家中生活及學費，被告之行為，無疑對兩造婚姻生活有不
    良影響；且被告自七十二年間起逕自離家在外，對於原告母
    子之生活未曾探視、聞問。從而，被告既無正當理由不為支
    付原告及子女之生活費用，更離家出走，揆諸上開說明，被
    告不僅有違背同居義務之客觀事實，亦有拒絕同居之主觀情
    事，顯係惡意遺棄原告於繼續狀態中，原告據以訴請離婚，
    於法並無不合，應予准許。
五、訴訟費用負擔之依據：民事訴訟法第七十八條。
中　　華　　民　　國　　94　　年　　11　　月　　3 　　日
                  家事法庭           法　官　王靜秋
以上為正本係照原本作成
如對本判決上訴，須於判決送達後二十日內向本院提出上訴書狀
（須附繕本）。
中　　華　　民　　國　　94　　年　　11　　月　　3 　　日
                         　　　　　　書記官
